臺灣臺南地方法院交通事件裁定　　　　100年度交聲字第566號
原處分機關　交通部公路總局嘉義區監理所麻豆監理站
異議人即
受處分人　　林翰詣
上列異議人即受處分人因違反道路交通管理處罰條例案件，對於
交通部公路總局嘉義區監理所麻豆監理站民國100年6月28日所為
之裁決處分（處分案號：麻監裁罰字第裁75-S00000000號）聲明
異議，本院裁定如下：
    主    文
原處分關於罰鍰新臺幣肆萬伍仟元部分撤銷，發回交通部公路總
局嘉義區監理所麻豆監理站。
其餘異議駁回。
    理    由
一、原處分意旨略以：異議人即受處分人林翰詣（下稱異議人）
    於民國100年1月23日15時許，無駕駛執照駕駛車牌號碼MTT-
    065號重型機車，行經臺南市○○區○○里○○道路洋南高
    分20左5號電桿旁時，因不勝酒力，與由楊一雄駕駛之農用
    曳引車發生擦撞肇事（未致人受傷），經臺南市政府警察局
    新化分局（下稱舉發機關）警員據報到場處理，並對其實施
    酒精濃度測試，測得其呼氣中所含酒精濃度為每公升0.57毫
    克，因超過規定標準遂予以製單舉發，嗣經交通部公路總局
    嘉義區監理所麻豆監理站（下稱原處分機關）以其違規事證
    明確，依道路交通管理處罰條例第35條第1項第1款、第67條
    第6項、第24條第1項第2款（原處分漏載第67條第6項、第24
    條第1項第2款）及違反道路交通管理事件統一裁罰基準表之
    規定，裁處異議人罰鍰新臺幣（下同）45,000元，1年內不
    得考領駕駛執照，並應參加道路交通安全講習等語。
二、聲明異議意旨略以：異議人經檢察官為緩起訴處分，並完成
    服勞役60小時，應一事不二罰，主張罰鍰應免罰，請求撤銷
    原處分等語。
三、按汽車駕駛人，駕駛汽車經測試檢定有酒精濃度超過規定標
    準者，處15,000元以上60,000元以下罰鍰，並當場移置保管
    該汽車及吊扣其駕駛執照1年；因而肇事致人受傷者，並吊
    扣其駕駛執照2年；致人重傷或死亡者，吊銷其駕駛執照，
    並不得再考領。汽車駕駛人違反本條例規定，應受吊扣駕駛
    執照處分，於汽車駕駛人係無駕駛執照駕車者，在所規定最
    長吊扣期間內，不得考領駕駛執照。又汽車駕駛人，有第35
    條第1項規定之情形者，應接受道路交通安全講習，道路交
    通管理處罰條例第35條第1項第1款、第67條第6項、第24條
    第1項第2款分別定有明文。又汽車駕駛人飲用酒類或其他類
    似物後其吐氣所含酒精濃度超過每公升0.25毫克以上者，不
    得駕車，道路交通安全規則第114條第2款復定有明文。
四、經查：
  (一)異議人於上揭時、地無照駕駛車牌號碼MTT-065號重型機車
    肇事（未致人受傷），經舉發機關警員對其施以酒精濃度檢
    測，測得其呼氣中所含酒精濃度為每公升0.57毫克，因超過
    標準，予以製單舉發，並經原處分機關裁處如前述內容之裁
    罰等情，有臺南市警察局100年1月25日南市警交字第S00000
    000號舉發違反道路交通管理事件通知單及原處分機關100年
    6月28日麻監裁罰字第裁75-S00000000號裁決書各1份附卷可
    稽，且為異議人所不爭執，此部分違規事實已可認定。
  (二)惟按95年2月5日生效之行政罰法第26條第1項規定，一行為
    同時觸犯刑事法律及違反行政法上義務規定者，依刑事法律
    處罰之。但其行為應處以其他種類行政罰或得沒入之物而未
    經法院宣告沒收者，亦得裁處之。究其立法目的，無非以一
    行為同時觸犯刑事法律及違反行政法上義務規定時，由於刑
    罰與行政罰同屬對不法行為之制裁，而刑罰之懲罰作用較強
    ，故依刑事法律處罰，即足資警惕時，實無一事二罰再處行
    政罰之必要，且刑事法律處罰，由法院依法定程序為之，較
    符合正當法律秩序，應予優先適用，但罰鍰以外之沒入或其
    他種類行政罰，因兼具維護公共秩序之作用，為達行政目的
    ，行政機關仍得併予裁處。
  (三)復按被告所犯為死刑、無期徒刑或最輕本刑3年以上有期徒
    刑以外之罪，檢察官參酌刑法第57條所列事項及公共利益之
    維護，認以緩起訴為適當者，得定1年以上3年以下之緩起訴
    期間為緩起訴處分，其期間自緩起訴處分確定之日起算。又
    被告於緩起訴期間內，有下列情形之一者，檢察官得依職權
    或依告訴人之聲請撤銷原處分，繼續偵查或起訴：一、於期
    間內故意更犯有期徒刑以上刑之罪，經檢察官提起公訴者。
    二、緩起訴前，因故意犯他罪，而在緩起訴期間內受有期徒
    刑以上刑之宣告者。三、違背第253條之2第1項各款之應遵
    守或履行事項者，刑事訴訟法第253條之1第1項、第253條之
    3第1項分別定有明文。準此，被告經檢察官為「緩起訴」處
    分者，於「緩起訴」之猶豫期間內，其最後是否會被檢察官
    提起公訴，猶懸而未定，意即「緩起訴」處分於猶豫期間內
    尚未具有實質之確定力，檢察官於期間內，可對被告繼續觀
    察，此時若被告顯無反省警惕之情或根本欠缺反省警惕之能
    力，檢察官仍得依職權或依告訴人之聲請，將被告「緩起訴
    」處分撤銷。而行政罰法第26條第2項規定經「不起訴處分
    或為無罪、免訴、不受理、不付審理」之裁判確定者，始得
    依違反行政法上義務規定裁處之規定，雖不包括「緩起訴」
    處分在內，然「緩起訴」處分之最終使被告免於刑事訴追之
    效果，與「不起訴」處分效果相同，且依行政罰法第26條第
    2項之立法意旨，亦必須待緩起訴處分實質確定時，被告才
    最終地確定免於受刑事訴追，原處分機關始得為行政裁罰，
    亦即在緩起訴期間內即猶豫期間期滿前，該緩起訴處分仍有
    被撤銷之可能，此時原處分機關若依法為行政裁決，將使受
    處分人有同時遭受行政處罰及刑事訴追之危險，顯與行政罰
    法第26條規定之立法意旨相違背，應認不得為之，始符「一
    事不二罰」之意旨。
  (四)查本件原處分機關固以異議人有酒後無照駕駛機車之違規行
    為，於100年6月28日裁處異議人罰鍰45,000元，1年內不得
    考領駕駛執照，並應參加道路交通安全講習；然異議人因同
    一行為另經警察機關以涉犯刑法第185條之3之酒後不能安全
    駕駛動力交通工具之罪嫌，移送臺灣臺南地方法院檢察署檢
    察官偵辦，嗣經臺灣臺南地方法院檢察署檢察官於100年3月
    28日處以緩起訴處分，緩起訴期間為自100年4月18日起至10
    1年4月17日止計1年，有異議人之前案紀錄表及臺灣臺南地
    方法院檢察署100年度偵字第3722號緩起訴處分書在卷可證
    ，而前開緩起訴處分尚未期滿，則在緩起訴處分期間尚未期
    滿而未實質確定前，原處分機關就同一事件裁處異議人罰鍰
    45,000元，1年內不得考領駕駛執照，並應參加道路交通安
    全講習之處分，依前揭說明，其中有關「罰鍰部分」顯與行
    政罰法第26條「一事不二罰」之規定有違。
  (五)另原處分機關對異議人所為1年內不得考領駕駛執照，並應
    參加道路交通安全講習之處分部分，係罰鍰以外對於預防再
    犯之行政罰，核與徒刑之目的不同、種類殊異，乃為抑止酒
    後駕車之不法行為，維護道路交通用路權人之生命、身體安
    全法益之裁罰性不利處分，屬行政罰法第26條第1項但書所
    稱其他種類行政罰，仍應依法裁處之，異議人不服本件裁決
    提起聲明異議，就此部分而言，難認為有理由。
五、綜上所述，本件異議人確有酒後無照駕駛機車之違規行為，
    然異議人之同一違規行為既經檢察官為緩起訴處分，依前揭
    說明，在緩起訴處分期間尚未期滿而未實質確定前，原處分
    機關裁處異議人罰鍰45,000元部分，尚非允當，應由本院將
    此部分處分撤銷，發回原處分機關，另待異議人之前開緩起
    訴期間屆滿而未經撤銷，或緩起訴遭撤銷後，再分別依其情
    形為適當之裁處，以資適法；至原處分關於「1年內不得考
    領駕駛執照，並應參加道路交通安全講習」部分，異議並無
    理由，應予駁回。
六、據上論結，依道路交通管理處罰條例第87條第2項、道路交
    通事件處理辦法第18條、第19條前段，裁定如主文。
中    華    民    國   100    年    8     月    31    日
                      交通法庭  法  官  林福來
以上正本證明與原本無異。
如不服本裁定，應於收受送達後5日內向本院提出抗告狀。（應
附繕本）
                                書記官  李淑惠
中    華    民    國   100    年    9     月    2     日